【裁判字號】    98,交抗,1409
【裁判日期】    980602
【裁判案由】    違反道路交通管理處罰條例
【裁判全文】
臺灣高等法院交通事件裁定            98年度交抗字第1409號
抗  告  人
即  異議人  甲○○
上列抗告人即異議人因違反道路交通管理處罰條例案件，不服臺
灣臺北地方法院，中華民國98年4 月30日所為裁定（98年度交聲
字第1504號），提起抗告，本院裁定如下：
    主  文
抗告駁回。
    理  由
一、按道路交通管理處罰條例第八條第一項規定，違反本條例之
    行為，由下列機關處罰之：一、第十二條至第六十八條由公
    路主管機關處罰；二、第六十九條至第八十四條由警察機關
    處罰。前項處罰於裁決前，應給予違規行為人陳述之機會。
    第一項第一款之處罰，公路主管機關應設置交通裁決單位辦
    理；其組織規程由交通部、直轄市政府定之。次按同條例第
    八十七條第一項固規定，受處分人不服道路交通管理處罰條
    例第八條主管機關所為之處罰，得於接到裁決書之翌日起二
    十日內，向管轄地方法院聲明異議，惟於訴訟上得為聲明異
    議之主體者，乃限於該條例第八條之主管機關所處罰之受處
    分人，如非為受處分人聲明異議或主管機關尚未開立裁決書
    即聲明異議，皆難認其異議合於法律上之程式。又道路交通
    案件處理辦法所稱之交通案件，指違反道路交通管理處罰條
    例經公路主管機關或警察機關或其聯合設置之裁決機關處罰
    後，聲明異議之案件；交通法庭認為聲明異議不合法律上之
    程式者，應以裁定駁回之，道路交通案件處理辦法第二條第
    一款、第十八條前段分別定有明文。綜合以上規定可知，受
    處分人不服道路交通管理處罰條例第八條主管機關所為之處
    罰，須於接到裁決書後始得向法院聲明異議，未經裁決機關
    裁決之案件，即非道路交通案件處理辦法所稱之交通案件，
    不得逕予聲明異議；亦即受處分人對於主管機關所為之處罰
    ，須俟接到裁決書後始得向法院表示不服。因此，凡違反道
    路交通管理處罰條例之事件，均應由主管機關以裁決書，向
    外表示主管機關對受處分人為課予一定義務之意思表示，且
    須送達受處分人。
二、經查：
  (一)抗告人即異議人甲○○異議意旨指稱：其於民國（下同）九
    十八年二月二十一日下午四時三十分許駕駛車號九二八三—
    ＦＥ號自小客車，途經臺北縣北新路、中華路口左轉車道停
    車，準備左轉中華路，並依交通號誌左轉前行，未有違規情
    事。而員警邱慶銘係站於距離中華路口三、四十公尺處攔停
    伊，指稱伊違規紅燈左轉，惟警員所認定之事實與現場情形
    根本不相符，且舉發過程明顯違反程序正義原則，並有選擇
    性執法之嫌，令人無法信服，爰對於臺北縣政府警察局北縣
    警交大字第Ｃ00000000號舉發違反道路交通管理事
    件通知單，於九十八年四月十日向原法院提出之聲明異議，
    此有異議狀及舉發違反道路交通管理事件通知單足憑。
  (二)惟觀之異議人九十八年四月十日向原法院提出之聲明異議狀
    所載：「為不服臺北縣政府警察局新店分局九十八年三月三
    十日北縣警店交裁字第○九八○○一五五七一號書函裁決‥
    ‥‥」，是異議人於九十八年四月十日向該院所為聲明異議
    ，顯非針對本件公路主管機關即交通部公路總局臺北區監理
    所板橋監理站之裁決書為之，因其尚未具有受處分人身分，
    而於主管機關尚未開立裁決書即聲明異議，核諸前揭說明，
    本件異議人之聲明異議不合法律上之程式，且無從補正。基
    此，原法院將其異議駁回，經核並無違誤，應予維持。
  (三)抗告意旨援引卷附台北縣政府警察局新店分局九十八年三月
    三十日北縣警店交裁字第○九八○○一五五七一號書函明確
    記載：「... 尚請接獲本書函翌日起十五日內，至裁罰機關
    交通部公路總局台北區監理所繳納罰鍰結案... 」、「台端
    若對本案仍有疑義，請依『道路交通管理處罰條例』第八十
    七條規定：『受處分人，不服第八條主管機關所為之處罰，
    得於接到裁決書之翌日起二十日內，向管轄地方法院聲明異
    議』」等字樣，指稱其向原法院聲明異議於法有據云云。
  (四)惟按道路交通管理處罰條例第八十七條第一項、第二項分別
    規定：受處分人，不服第八條主管機關所為之處罰，得於接
    到裁決書之翌日起二十日內，向管轄地方法院聲明異議。法
    院受理前項異議，以裁定為之。又同條例第八條第一項則規
    定：違反本條例之行為，由下列機關處罰之：一、第十二條
    至第六十八條由公路主管機關處罰。二、第六十九條至第八
    十四條由警察機關處罰。經查，觀諸卷附所載：「為不服臺
    北縣政府警察局新店分局九十八年三月三十日北縣警店交裁
    字第○九八○○一五五七一號書函，得知本件異議人乃遭該
    分局舉發於上時、地，涉嫌違反道路交通管理處罰條例第五
    十三條第一項所定「汽車駕駛人，行經有燈光號誌管制之交
    岔路口闖紅燈」之情形。依據同條例第八條第一項第一款之
    規定，本件異議人所涉嫌違反之行為之裁罰主管機關為「公
    路主管機關」，而非「警察機關」甚明。至台北縣政府警察
    局新店分局九十八年三月三十日北縣警店交裁字第○九八○
    ○一五五七一號書函所載：「... 尚請接獲本書函翌日起十
    五日內，至裁罰機關交通部公路總局台北區監理所繳納罰鍰
    結案... 」云云，無非係依據道路交通違規罰鍰自動繳納須
    知第一點：「違反道路交通管理事件行為人，如認為舉發之
    事實與違規情形相符，而願意自動繳納罰鍰者，得於接獲違
    反道路交通管理事件通知單後十五日內親自或委託他人，持
    該案違反道路交通管理事件通知單，到達通知單所填載之應
    到案處所，不經裁決程序，逕依各該條款罰鍰最低額繳納。
    」之規定辦理，於法仍無變更本案有權裁罰機關為「公路主
    管機關」之事實。
  (五)綜上，異議人於主管機關即「公路主管機關」裁罰前，遽而
    向原法院聲明異議，顯不合法定程式。原法院依照上開說明
    ，駁回其之異議，於法並無違誤。從而，本件抗告，為無理
    由，應予駁回。
三、據上論結，應依道路交通案件處理辦法第26條，刑事訴訟法
    第412條，裁定如主文。
中    華    民    國    98    年    6     月    2     日
                  刑事第九庭審判長法  官  陳貽男
                                  法  官  何信慶
                                  法  官  周盈文
以上正本證明與原本無異。
不得再抗告。
                                  書記官  張郁琳
中    華    民    國    98    年    6     月    2     日


司法院資訊處製作；財團法人民間司法改革基金會備份。
